臺北高等行政法院裁定
110年度訴字第587號
聲  請  人
即  原  告  許之偉                                     

相  對  人
即  被  告  臺北市政府勞動局

代  表  人  陳信瑜（局長）                        
訴訟代理人  洪三凱              
            郭素靜              
            黃于庭（兼送達代收人）       

上列當事人間申請閱覽卷宗事件，聲請人撤回訴訟後，聲請人聲
請續行訴訟，本院裁定如下：
　　主  文
聲請駁回。
聲請訴訟費用由聲請人負擔。
　　理  由
一、按「（第1項）原告於判決確定前得撤回訴之全部或一部。
    但於公益之維護有礙者，不在此限。…。（第3項）訴之撤回
    ，應以書狀為之。但於期日得以言詞為之。」「行政法院就
    前條訴之撤回認有礙公益之維護者，應以裁定不予准許。」
    行政訴訟法第113條第1項、第3項及第114條第1項分別定有
    明文。撤回起訴為訴訟行為，一旦原告向法院為撤回之意思
    表示，即發生撤回之效力，自不得任意再行撤回。
二、事實概要：　　
　㈠聲請人即原告許之偉於民國93年至95年間擔任臺北市○○○○○○
    工會（下稱系爭工會）之○○○，於95年間遭系爭工會解僱。
    嗣聲請人向前臺北市政府勞工局（已更名為臺北市政府勞動
    局【本件相對人即被告】）檢舉系爭工會違法變造工會章程
    等情，相對人乃函請系爭工會說明，經該工會以99年2月8日
    99攝工字第010號函（下稱99年2月8日函）復略以：95年間
    原承辦會員代表大會手冊之○○○因故解職，導致臨時接辦人
    員處理編製手冊作業時，部分內容未修訂完整，屬單純文字
    校稿錯誤，並不影響章程規定及會務運作等語，相對人乃據
    以於99年2月10日回復聲請人查復結果。
  ㈡聲請人復於105年1月6日、27日向勞動部陳情系爭工會未依工
    會法規定變更章程第17條等情，經勞動部移請相對人回復，
    經相對人分別以105年1月21日北市勞資字第10530753400號
    、105年2月15日北市勞資字第10532013800號函，向聲請人
    回復略以：系爭工會章程第17條修正案，係由工會於94年召
    開第10屆第2次會員代表大會議決通過，其會議紀錄業經相
    對人同意備查在案。該章程第17條內容部分文字於95年至97
    年編印之大會手冊中未修訂完整之處，業經該工會99年2月8
    日函說明，查該工會已將94年大會決議修訂章程第17條之規
    定完整納入98年迄今大會手冊之章程中等語，並敘明爾後聲
    請人如以同一事由陳情，依臺北市政府及所屬各機關處理人
    民陳情案件注意事項（下稱陳情案件注意事項）之規定，將
    不予處理回復在案。  
  ㈢嗣聲請人復於105年12月7日以系爭工會未依工會法規定變更
    章程，相對人未依法行政致其權益受損為由，向監察院陳情
    ，經監察院移由臺北市政府處理，相對人乃以106年1月19日
    北市勞資字第10516125001號函復聲請人略以：本案臺灣臺
    北地方法院（下稱臺北地院）業以99年勞訴字第363號判決
    駁回聲請人確認工會章程條文之訴在案。爾後聲請人如以同
    一事由再陳情，依陳情案件注意事項之規定，將不予處理回
    復等語。
  ㈣聲請人於106年5月22日再以同一事由提出陳情，並請求提供
    處理聲請人陳情案經簽報機關首長同意不予處理之檔案資料
    ，經相對人以106年5月31日北市勞資字第10601586600號函
    復聲請人略以：臺北地院業以99年勞訴字第363號判決駁回
    聲請人確認工會章程條文之訴在案，且聲請人與系爭工會間
    之勞資糾紛，亦經臺北地院96年度勞訴字第9號判決認定雙
    方僱傭契約已合法終止，並經臺灣高等法院（下稱臺高院）
    97年勞上字第26號駁回上訴，復經臺高院100年度勞再字第3
    號判決駁回。聲請人爾後如以同一事由再陳情，依陳情案件
    注意事項規定，將不予處理回復。至聲請人請求提供處理本
    案之簽報作業資料，依行政程序法第46條第2項第1款及政府
    資訊公開法第18條第1項第3款規定，不予提供等語（下稱10
    6年5月31日函）。聲請人不服，向臺北市政府提起訴願，經
    該府以106年11月23日府訴一字第10600193600號訴願決定駁
    回。聲請人不服，提起行政訴訟，經本院107年10月31日107
    年度訴字第37號判決駁回聲請人之訴確定在案。
  ㈤嗣聲請人以權益保障為由，以109年12月28日檔案應用申請書
    （下稱申請書）向相對人申請閱覽、抄錄檔案，申請書之檔
    號攔載明「中華民國105年2月15日北市勞資字第1053201380
    0號」，檔案名稱或內容要旨欄則載明「公文說明二：有關
    旨揭工會章程第17條修正案，係由該工會於94年召開第10屆
    第2次會員代表大會議決通過。」其下方攔位則載明：「…懇
    請准予閱卷鈞局實質審查之相關證據資料。」等語。經相對
    人以110年1月11日北市勞資字第1096126387號函復聲請人略
    以：有關申請閱卷一節，相對人業以106年5月31日函說明，
    經訴願駁回後，聲請人提起行政訴訟，亦經本院駁回。另聲
    請人於臺北地院提出確認工會章程條文之訴，業經該院99年
    勞訴字第363號判決駁回；聲請人與工會之勞資糾紛，亦經
    臺北地院96年勞訴字第9號判決認定雙方僱傭契約已合法終
    止，並經臺高院以97年度勞上字第26號判決驳回上訴，復經
    臺高院以100年勞再字第3號判決書再度駁回，結果已臻明確
    ，請依法院判決辦理等語（下稱原處分）。聲請人不服，提
    起訴願，經臺北市政府以110年7月5日府訴一字第110608053
    2號訴願決定書駁回，遂提起本件行政訴訟。　
三、本件聲請人即原告於準備程序時，業已陳明撤回本件訴訟等
    語(本院卷第190頁)，並當庭另行簽具「行政訴訟請求撤回
    起訴狀」附卷可查(本院卷第191頁)，是其撤回訴訟之意思
    表示業已到達本院而生效力，自不得任意再行撤回。聲請人
    固以本件行準備程序時，因法庭對聲請人而言，屬陌生環境
    ，且對法律不熟悉，無法適應及反應思維落後，經法院勸導
    後，始同意撤回訴訟，但聲請人離開法庭後，即發現法官勸
    說有誤，致撤回訴訟為錯誤之決定，為此聲請續行訴訟等語
    。然查：
　㈠聲請人於準備程序陳明其訴之聲明為：「被告應依原告109年
    12月28日之申請，就被告105年2月15日北市勞資字第105320
    13800號函說明二所載之理由，作成准予原告閱覽『實質審查
    相關之證據資料』之行政處分。」並說明其所持之理由為：
    「原來的章程與後來的章程不同之處，原告主張沒有經過決
    議通過，被告稱有經過決議通過，所以我要請被告提出究竟
    是依據哪些資料做出105年2月15日函說明二的判斷，也就是
    章程第十七條是經過第10屆第2次會員代表大會議決通過。
    我有提出第10屆第2次會員代表大會的會議紀錄給被告，但
    該會議紀錄的文字根本不是如被告105年2月15日函說明二所
    述」等語(本院卷第188頁)。
　㈡然聲請人所謂「實質審查相關之證據資料」，究何所指，並
    未經聲請人於申請書內載明(本院卷第21頁)；且依上開準備
    程序筆錄所載(本院卷第188頁至第190頁)，相對人陳稱105
    年2月15日函係依系爭工會於95年1月4日提送相對人備查之
    第10屆第2次會員代表大會會議紀錄內容，回復聲請人，聲
    請人前述「我有提出第10屆第2次會員代表大會的會議紀錄
    給被告」，但聲請人提供的是相對人備查的部分內容，備查
    的內容範圍比聲請人提供的還多等語，而聲請人自承其持有
    該會議紀錄全文，並謂其所請求「實質審查相關之證據資料
    」，並不包括系爭工會第10屆第2次會員代表大會會議紀錄
    等語，爰本院詢問聲請人：「既然不包括該次會員代表大會
    之會議紀錄，原告認為被告還有什麼資料沒有提出而應提出
    給原告閱覽？」聲請人答稱：「我認為被告根本就沒有資料
    ，是被告自行瞎編的。」「（法官：若原告認為被告是瞎編
    的，被告並沒有資料，為何原告還要提出申請？）若被告無
    法提供，我就可以追究被告的責任。」等語，可見聲請人仍
    未能於本件訴訟程序中具體指明其請求相對人提供之具體資
    料或文件為何，本院乃曉諭聲請人本件訴訟之必要性，並經
    聲請人當庭撤回訴訟，其所為撤回之意思表示，既非出於強
    暴、脅迫、恫嚇等不當方式而係本諸自由意志而為，則聲請
    人以其對法律不熟悉，無法適應及反應思維落後，經法院勸
    導後，始同意撤回訴訟等語為由，聲請續行訴訟，自無理由
    ，應予駁回。
四、依行政訴訟法第104 條，民事訴訟法第95條、第78條，裁定
    如主文。　
中　　華　　民　　國　　111 　年　　1 　　月　　7 　　日
   　　　　　　　   臺北高等行政法院第二庭
                              審判長法  官　 蕭忠仁
                          　        法  官　 黃翊哲
                                    法  官　 李明益
上為正本係照原本作成。
如不服本裁定，應於送達後10日內向本院提出抗告狀（須按他造
人數附繕本）。
中　　華　　民　　國　　111 　年　　1 　　月　　7 　　日
                                    書記官  陳德銘